---
title: "meta"
output:
  html_document: default
  pdf_document: default
date: "2024-05-30"
---

## R Markdown

```{r setup, include=FALSE}
knitr::opts_chunk$set(echo = TRUE)
```



## blabla

Partimos de dos datasets, donde tenemos el total de minutos, partidos, puntos, rebotes, asistencias, tapones y robos efectuados por los jugadores de la NBA y las jugadores de la WNBA, que son la liga masuclina y femenina de baloncesto de Estados Unidos. Estos datos corresponden a la temporada 2016-17.

Nuestro objetivo es unificar estas fuentes en un unico dataset, limpiarlo, normalizarlo si es necesario, y establecer visualizaciones que nos permitan obtener información sobre la brecha salarial existente entre ambas ligas.


```{r, echo=TRUE}
# read data
films <- read.csv("../data/films.csv" ,sep=";")

head(films)


summary(films)


```

El dataset y el código del mismo esta localizable en la siguiente dirección:

https://github.com/abarreraquintanilla/metacritic_cleaning.git

****
# Limpieza de datos
****

El fichero de datos contiene `r nrow(films)` registros y  `r ncol(films)` variables. 


```{r, echo=TRUE}
films<-films[,-14]
summary(films)
```

Vemos rápidamente que tenemos 24 registros sin la variable “year” y 488 de la variable “number_users”:


```{r, echo=TRUE}
df1<-data.frame(films)

colSums(is.na(df1)) 
```
```{r, echo=TRUE}
df1<-data.frame(films)
df1 <- df1[!is.na(df1$year),]
summary(df1)
```

```{r, echo=TRUE}

library(stringr)
sum(str_detect(df1$rating, 'Not Rated')) > 0

sum(films$rating == 'Not Rated')
sum(films$rating == 'Unrated')
sum(films$title == '')
```